臺灣高等法院臺南分院刑事判決　　　　 96年度上易字第201號
上　訴　人
即　被　告　甲○○
上列上訴人因侵占案件，不服臺灣臺南地方法院九十五年度易字
第一四二五號中華民國九十六年一月十日第一審判決（起訴案號
：臺灣臺南地方法院檢察署九十五年度偵緝字第一二九四號），
提起上訴，被告就被訴事實為有罪陳述，本院裁定依簡式審判程
序審理，判決如下：
    主  文
上訴駁回。
    事  實
一、甲○○前於民國九十二年間，因詐欺案件，經本院判處有期
    徒刑六月確定，甫於九十三年一月二十九日易科罰金執行完
    畢。其自九十二年三月一日起受僱於址設臺南縣仁德鄉○○
    路七九之一號之寶生股份有限公司臺南第二營業所（以下簡
    稱寶生公司）擔任業務員，負責運送貨物予客戶及向客戶收
    取貨款等工作，為從事業務之人，竟基於意圖為自己不法所
    有之概括犯意，自民國九十三年五月十三日起至同年八月十
    五日為止，利用職務之便，連續於附表所示之時間、地點，
    將自如附表所示各該客戶處收得之貨款變易持有為所有而侵
    占貨款，或將原應交付予如附表所示各該客戶之貨物變易持
    有為所有而侵占貨物，共侵占價值新臺幣（下同）十八萬五
    千二百四十九元之貨款及貨物，並將侵占所得之貨物加以變
    賣花用殆盡，嗣經寶生公司查核帳目時始知悉上情。
二、案經寶生公司代表人顏俊秀訴請臺灣臺南地方法院檢察署檢
    察官偵查起訴。
    理  由
一、前揭事實迭據被告於檢察官偵訊、原審及本院審理時自白不
    諱，核與告訴代理人潘聖元於檢察事務官詢問時之指訴（發
    查字第三七五號卷第六六頁）情節相符，且有寶生公司員工
    資料表、被告書立之服務志願書（以上見發查字第三七五號
    卷第五至八頁）、出貨簽認單、證明書（附表所示客戶所出
    具）、銷貨單寄貨證明、蕃薯寮生鮮超市退貨單、台南縣南
    化鄉農會農特產品展售中心退貨報表、玉井鄉農會特產品直
    銷中心進貨單及退貨單（以上見發查字第三七五號卷第九至
    五七頁）、和解書（偵緝字第一二九四卷第二九、三０頁）
    等在卷可稽，事證明確，被告犯行洵堪認定，應予依法論科
    。
二、被告行為後，與本案有關之刑法第三十三條第五款罰金刑、
    第五十六條連續犯之規定，業於九十四年二月二日修正公布
    ，自九十五年七月一日起施行，茲就新舊法規定比較情形分
    述如下：
  (一)刑法第三百三十六條第二項業務侵占罪之法定刑有罰金刑之
    規定，而依被告行為時之刑法第三十三條第五款規定，罰金
    刑為銀元一元即新臺幣三元以上；但被告行為後之現行刑法
    第三十三條第五款則規定罰金刑為新臺幣一千元以上，以百
    元計算之，經比較修正前、後關於科處罰金刑之最低刑度規
    定，自應以被告行為時之刑法較有利於被告。
  (二)按「連續數行為而犯同一之罪名者，以一罪論，但得加重其
    刑至二分之一」，修正前刑法第五十六條定有明文，此條文
    經修正刪除，亦即被告基於概括犯意所為之數行為，自九十
    五年七月一日起已不再成立連續犯而得論以一罪，而應依具
    體行為之性質論罪。查本件被告所為之數次業務侵占行為，
    均發生於新法施行之前，且時間緊接，手法相同，所犯係構
    成要件相同之罪名，主觀上顯係基於概括犯意而為，應構成
    連續犯，依修正前刑法第五十六條規定，論以一罪，對被告
    較為有利。
  (三)被告於前案詐欺罪所處徒刑易科罰金執行完畢後，五年以內
    故意再犯本件業務侵占罪，不論依修正前之刑法第四十七條
    ，或修正後之刑法第四十七條第一項之規定，均構成累犯，
    故對被告而言並無有利或不利之情形，依刑法第二條第一項
    前段規定，應逕依修正前之刑法第四十七條，論以累犯，並
    加重其刑。
三、核被告所為，係犯刑法第三百三十六條第二項之業務侵占罪
    。被告先後多次業務侵占犯行，時間緊接，犯罪構成要件相
    同，顯係基於概括之犯意反覆為之，應依修正前刑法第五十
    六條連續犯之規定論以一罪，並依法遞加重其刑。
四、原審以被告犯罪事證明確，因予適用刑法第二條第一項前段
    、修正前刑法第三百三十六條第二項、第五十六條、第四十
    七條等規定，並敘明審酌被告甫因詐欺罪經法院判決確定，
    不知記取教訓，務實工作，以己力換取金錢，竟為繳納徒刑
    易科罰金之款項，再度侵占公司款項，惡性非輕，惟其犯後
    坦承犯行，侵占之金額非鉅，且於事後與寶生公司和解，並
    已清償所有款項（見和解書及原審電話紀錄），堪認有悔改
    之意，且已彌補被害人之所有損失等一切情狀，量處被告有
    期徒刑七月。本院經核原判決尚無違誤，量刑亦稱妥適。被
    告上訴意旨，指摘原判決過重，為無理由，應予駁回。
據上論結，應依刑事訴訟法第三百六十八條，判決如主文。
本案經檢察官范文豪到庭執行職務。
中　　華　　民　　國　　96　　年　　5 　　月　　16　　日
                  刑事第六庭    審判長法　官  蔡崇義
                                      法　官  曾文欣
                                      法　官  杭起鶴
以上正本證明與原本無異。
不得上訴。
　　　　　　　　　　　　　　　　　　　書記官  魏安里
中　　華　　民　　國　　96　　年　　5 　　月　　16　　日
附錄本案論罪科刑條文：
中華民國刑法第336條第2項：
對於業務上所持有之物，犯前條第一項之罪者，處六月以上五年
以下有期徒刑，得併科三千元以下罰金。
【附表】
┌─┬────────┬─────────┬─────────┐
│編│侵占時間（民國）│   侵占地點       │侵占之貨款（新臺幣│
│號│                │  （客戶名稱）    │）/貨物           │
├─┼────────┼─────────┼─────────┤
│1 │93年5月11日     │和興商號          │貨物：            │
│  │                │（臺南縣玉井鄉中山│奧利多瓶裝5箱     │
│  │                │路186號）         │奧利多小寶特瓶3箱 │
│  │                │                  │健酪小寶特瓶2箱   │
│  │                │                  │共值6200元        │
│  ├────────┤                  ├─────────┤
│  │93年5月13日     │                  │貨物：            │
│  │                │                  │奧利多瓶裝5箱     │
│  │                │                  │奧利多小寶特瓶3箱 │
│  │                │                  │健酪小寶特瓶2箱   │
│  │                │                  │共值6200元        │
│  ├────────┤                  ├─────────┤
│  │93年8月6日      │                  │貨物：            │
│  │                │                  │伯朗咖啡150箱共值 │
│  │                │                  │48750元           │
├─┼────────┼─────────┼─────────┤
│2 │93年6月16日     │精美便利商店（臺南│貨物：            │
│  │                │縣玉井鄉○○路100 │伯朗咖啡5箱共值   │
│  │                │巷20號）          │1900元            │
├─┼────────┼─────────┼─────────┤
│3 │93年6月18日     │小青檳榔（臺南縣南│貨物：            │
│  │                │化鄉南化村256之14 │伯朗咖啡5箱共值   │
│  │                │號）              │1750元            │
├─┼────────┼─────────┼─────────┤
│4 │93年7月1日      │日宥商號（臺南縣南│貨物：            │
│  │                │化鄉南化村179號） │奧利多瓶裝2箱共值 │
│  │                │                  │1400元            │
├─┼────────┼─────────┼─────────┤
│5 │93年7月2日      │人人鑫企業有限公司│貨物：            │
│  │                │即人人鑫生鮮（臺南│碳酸飲料10箱      │
│  │                │縣玉井鄉○○路91號│咖啡飲料50箱      │
│  │                │）                │共值19640元       │
│  ├────────┤                  ├─────────┤
│  │93年7月5日      │                  │貨物：            │
│  │                │                  │600CC飲料20箱     │
│  │                │                  │咖啡飲料50箱      │
│  │                │                  │共值24600元       │
├─┼────────┼─────────┼─────────┤
│6 │93年7月13日     │早點商行（臺南縣南│貨物：            │
│  │                │化鄉北寮村20之11號│伯朗咖啡6箱共值   │
│  │                │）                │2280元            │
├─┼────────┼─────────┼─────────┤
│7 │93年7月20日     │臺南縣南化鄉農會特│貨物：            │
│  │                │產品展售中心（臺南│伯朗咖啡936罐共值 │
│  │                │縣南化鄉北寮村110 │13675元           │
│  │                │之28號）          │                  │
├─┼────────┼─────────┼─────────┤
│8 │93年7月23日     │顏商號（臺南縣南化│貨款4940元        │
│  │                │鄉東和村89號）    │                  │
├─┼────────┼─────────┼─────────┤
│9 │93年7月28日     │桶頭土雞城（臺南縣│貨款5,950元       │
│  │                │南化鄉東和村56號）│                  │
├─┼────────┼─────────┼─────────┤
│10│93年7月30日     │蕃薯寮生鮮（臺南縣│貨物價值6,800元   │
│  │                │玉井鄉○○路107號 │                  │
│  │                │）                │                  │
├─┼────────┼─────────┼─────────┤
│11│93年8月5日      │走馬瀨大眾餐廳（臺│貨款9,540元       │
│  │                │南縣玉井鄉豐里村  │                  │
│  │                │89之5號）         │                  │
├─┼────────┼─────────┼─────────┤
│12│93年8月10日     │財炳義檳榔（臺南縣│貨款5,200元       │
│  │                │玉井鄉玉田村209之 │                  │
│  │                │23號）            │                  │
├─┼────────┼─────────┼─────────┤
│13│93年8月11日     │玉井鄉農會特產品直│貨物：            │
│  │                │銷中心（臺南縣玉井│伯朗咖啡50箱共值  │
│  │                │鄉○○路228號）   │17,004元          │
├─┼────────┼─────────┼─────────┤
│14│93年8月13日     │臺南縣左鎮鄉農會特│貨款9,420元       │
│  │                │產品中心（臺南縣左│                  │
│  │                │鎮鄉○○○路11號）│                  │
├─┴─┬──────┴─────────┴─────────┤
│總計  │185,249元                                           │
└───┴──────────────────────────┘
